臺灣高雄地方法院民事判決　　　　　　　100年度訴字第132號
原　　　告　陳美伶
被　　　告　蕭碧雲
上列當事人間請求損害賠償事件，經本院於民國100年2月24日言
詞辯論終結，判決如下：
  主  文
被告應給付原告新臺幣貳萬元，及自民國九十九年十月三十日起
至清償日止，按週年利率百分之五計算之利息。
原告其餘之訴駁回。
訴訟費用由被告負擔四十分之一，餘由原告負擔。
本判決原告勝訴部分得假執行，但被告如以新台幣貳萬元為原告
預供擔保後，得免為假執行。
原告其餘假執行之聲請駁回。
  事實及理由
一、原告主張：被告於民國98年8 月29日下午2 時11分許，與伊
    在位於高雄市○○區○○街108 號住處之大樓管理室，因細
    故爆發口角並辱罵伊，伊因剛接受完脊椎手術須穿戴背甲，
    不宜過度活動，故對被告之挑釁言詞不予理睬，詎被告竟強
    行拉扯伊，並大力擰捏伊手臂，致伊雙前臂痛、下背痛及左
    手挫傷，再一路尾隨對伊叫罵，使伊倍感威脅，身心受有強
    大壓力，終日惶惶不安，爰本於侵權行為之法律關係，請求
    被告賠償精神慰撫金新台幣（下同）80萬元等語。並聲明：
    (一)被告應給付原告80萬元，及自起訴狀繕本送達翌日起至清
    償日止，按週年利率5%計算之利息。(二)願供擔保，請准宣告
    假執行。
二、被告則以：伊為兩造所居住大樓管理委員會之主任委員，於
    事發當日上午原告與管理員發生爭執，原告並對管理員激烈
    叫囂，甚至報警處理，伊於是日下午基於管理委員會主任委
    員之身分，在管理室向原告求證事件始末，詎料原告交談不
    久即對伊叫囂、辱罵，伊眼見原告越來越激動，遂欲起身離
    去，惟原告轉而大聲辱罵管理員，伊始回到管理室欲進行勸
    解，並輕拍原告之手臂想安撫原告之情緒，並未有擰捏原告
    手臂致其受傷之行為，原告請求伊賠償精神慰撫金，實無理
    由等語資為抗辯。並聲明：原告之訴及假執行之聲請均駁回
    ，如受不利判決，願供擔保免為假執行。
三、兩造爭執事項：
  1.被告是否有傷害、辱罵原告之行為？
  2.承上，如有原告得請求被告賠償之精神慰撫金為若干？
四、本院判斷：
  (一)被告是否有傷害、辱罵原告之行為？
    1.按「當事人主張有利於己之事實者，就其事實有舉證之責
      任。但法律別有規定，或依其情形顯失公平者，不在此限
      。」民事訴訟法第277 條定有明文。又按「主張法律關係
      存在之當事人，僅須就該法律關係發生所須具備之特別要
      件，負舉證之責任，至於他造主張有利於己之事實，應由
      他造舉證證明。」「就侵權行為言，被害人應就行為人因
      故意或過失，不法侵害其權利之事實負舉證責任，此與債
      務不履行以由債務人證明免責事由者，有所不同。」最高
      法院48年台上字第887 號判例、70年度台上字第2550號裁
      判足資參照。
    2.經查：原告主張被告有辱罵之行為，為被告所否認，揆諸
      前開法條及最高法院裁判意旨，原告就被告有辱罵原告言
      語之行為即應負舉證責任，就此，原告雖提出電梯前錄影
      光碟為證，但依畫面顯示，兩造雖有拉扯及推擠之行為，
      並似有言語上之爭執，惟因無聲音，並無法得知雙方言語
      之內容，此有該光碟在卷可參，且原告亦陳稱已忘記被告
      辱罵何言語（見本院卷第144 頁），是依此尚無從證明被
      告有辱罵之言語，此外，原告又未能提出其他事證以為證
      明，從而，原告主張被告有辱罵之行為，尚無所據。
    3.又原告主張被告有傷害之行為，對此，原告則辯稱因原告
      前與大樓管理員發生爭執，伊為大樓主委，為了解始末，
      始前往處理，而於當時雖有阻擋原告之行為，但並無拉扯
      、傷害原告之行為等語，並提出事故發生當天管理員處之
      錄影光碟為證，而依此光碟畫面顯示，原告當時確有以手
      指著管理員說話，且從表情看來亦非似一般人聊天，而有
      不悅之神情，另事後亦有警員到場，故被告稱當天原告有
      與管理員發生爭執一事，應屬可採。但依該光碟內容及原
      告所提電梯前光碟畫面亦顯示，兩造於光碟畫面上所顯示
      時間14時11分6 秒出現於畫面中後，隨即發生拉扯推擠之
      動作，並有上肢體之接觸、拉扯，並非僅係輕碰之情，此
      亦有該光碟、擷取畫面照片在卷可參（見本院審移調卷第
      17頁至第19頁），而原告於事故發生當日，即前往高雄醫
      學大學附設中和紀念醫院就診，經診斷有雙前臂痛、左手
      挫傷、下背痛等症狀，此亦有該院所出具之診斷證明書可
      稽，故依兩造於當日所發生之情形、雙方肢體接觸之部位
      ，與原告上開傷勢位置，尚屬一致等情，足認原告前開傷
      勢應係遭被告拉扯所致。
    4.綜上，本件係導因於原告與管理員發生爭執，而被告出面
      處理，惟被告於處理之時，與原告發生拉扯，不慎致原告
      受有前開傷勢，故被告有過失不法侵害原告身體、健康權
      之情可資認定。
  (二)原告得請求被告賠償之精神慰撫金為若干？
    1.按「不法侵害他人之身體、健康、名譽、自由、信用、隱
      私、貞操，或不法侵害其他人格法益而情節重大者，被害
      人雖非財產上之損害，亦得請求賠償相當之金額。」民法
      第195條第1 項定有明文。又按「慰藉金之賠償須以人格
      權遭遇侵害，使精神上受有痛苦為必要，其核給之標準固
      與財產上損害之計算不同，然非不可斟酌雙方身分資力與
      加害程度，及其他各種情形核定相當之數額。」最高法院
      51年度台上字第223 號判例足資參照。查原告為二專畢業
      、目前無業、名下有房屋、土地各1 筆，而被告為國際商
      工畢業，目前工作不固定，名下有房屋、土地各2 筆等情
      ，業經兩造陳明，且有兩造稅務電子閘門財產所得調件明
      細表（見本院卷第25頁至26頁、第42頁）在卷可憑。是本
      院審酌前開兩造之身分、地位、經濟狀況、及本件事故之
      發生緣由，原告所受傷害之程度並導致之精神上痛苦等一
      切情狀，認原告請求精神慰撫金之數額以2 萬元為適當，
      逾此數額之請求，即難准許。
五、綜上所述，被告既有侵害原告之身體、健康權，則原告依侵
    權行為之法律關係，請求被告給付精神慰撫金2 萬元，及自
    起訴狀繕本送達翌日即99年10月30日起至清償日止，按週年
    利率百分之5 計算之利息，為有理由，應予准許，至逾此範
    圍之請求，為無理由，應予駁回。
六、本件原告勝訴部分係關於財產權之訴訟，所命給付之金額未
    逾50萬元之所為被告敗訴判決，應依民事訴訟法第389 條第
    1 項第5 款規定，依職權宣告假執行。被告就此亦聲請願供
    擔保，請准宣告免為假執行，經核無不合，爰酌定相當擔保
    金額准許之。至原告敗訴部分，原告所為假執行之聲請即失
    所附麗，應併予駁回。
七、本件事證已臻明確，被告另聲請傳訊證人楊先生以證原告有
    辱罵被告之情，惟縱原告前有辱罵被告，亦不影響本件所認
    定被告有傷害原告之行為，是就此部分之證據，即無再行調
    查之必要，附予敘明。
八、據上論結，本件原告之訴為一部有理由，一部無理由，依民
    事訴訟法第79條、第389 條第1 項第5 款、第392 條第2 項
    ，判決如主文。
中    華    民    國   100    年    3     月    10    日
                      民事第六庭法  官  楊國祥
正本係照原本作成。
如對本判決上訴，須於判決送達後20日內向本院提出上訴狀。如
委任律師提起上訴者，應一併繳納上訴審裁判費。
中    華    民    國   100    年    3     月    10    日
                                書記官  鄭淑華